【裁判字號】    97,易,408
【裁判日期】    971125
【裁判案由】    竊盜
【裁判全文】
臺灣花蓮地方法院刑事判決               97年度易字第408號
公  訴  人  臺灣花蓮地方法院檢察署檢察官
被      告  甲○○
上列被告因竊盜案件，經檢察官提起公訴（96年度偵字第5132號
），本院判決如下：
    主  文
甲○○竊盜，處有期徒刑肆月，如易科罰金，以新臺幣壹仟元折
算壹日。
    事  實
一、甲○○從事石雕業，見乙○○所有，放置在花蓮縣鳳林鎮長
    橋里台九線南下245.1公里處路旁之硬砂岩（俗稱石心石）4
    顆（係乙○○以新臺幣8 萬元向李金松購買者）具有雕刻、
    園藝造景等經濟價值，且無人看管，竟意圖為自己不法之所
    有，基於竊盜之犯意，於民國96年9 月17日15時許，雇用不
    知情之司機鍾昌輝駕駛車牌號碼113-SM號框式附加吊桿大貨
    車至上址，以車上吊桿將前開硬砂岩4 顆吊至該大貨車上而
    竊取之，隨後載運至花蓮縣吉安鄉○○村○○路182 號「富
    國石材股份有限公司」（以下簡稱富國公司）放置，等待切
    割。嗣於翌日為乙○○發覺報警，為警詢線查獲。
二、案經花蓮縣警察局鳳林分局報告臺灣花蓮地方法院檢察署檢
    察官偵查起訴。
    理  由
一、證據能力部分：按被告以外之人於審判外之言詞或書面陳述
    ，除法律有規定者外，不得作為證據；被告以外之人於偵查
    中向檢察官所為之陳述，除顯有不可信之情況者外，得為證
    據；又被告以外之人於檢察事務官、司法警察官或司法警察
    調查中所為之陳述，與審判中不符時，其先後之陳述具有較
    可信之特別情況，且為證明犯罪事實存否所必要者，得為證
    據；被告以外之人於審判外之陳述，雖不符刑事訴訟法第15
    9條之1至第159條之4之規定，而經當事人於審判程序同意作
    為證據，法院審酌該言詞陳述或書面陳述作成時之情況，認
    為適當者，亦得為證據；當事人、代理人或辯護人於法院調
    查證據時，知有第159條第1項不得為證據之情形，而未於言
    詞辯論終結前聲明異議者，視為有前項之同意，刑事訴訟法
    第159條第1項、第159條之1、第159條之2、第159條之5分別
    定有明文。次按同法第159條之5 第2項之規定，乃基於證據
    資料愈豐富，愈有助於真實發現之理念，酌採當事人進行主
    義之證據處分權原則，並強化言詞辯論主義，透過當事人等
    到庭所為之法庭活動，在使訴訟程序順暢進行之要求下，承
    認傳聞證據於一定條件內，得具證據適格。此種「擬制同意
    」，因與同條第一項之明示同意有別，實務上常見當事人等
    係以「無異議」或「沒有意見」表示之，此時倘該證據資料
    之性質，已經辯護人閱卷而知悉，或自起訴書、原審判決書
    之記載而了解，或偵、審中經檢察官、審判長、受命法官、
    受託法官告知，或被告逕為認罪之答辯或有類似之行為、情
    況，即可認該相關人員於調查證據時，知情而合於擬制同意
    之要件，最高法院96年度臺上字第7364號判決意旨可資參照
    。本件公訴人所引用做為證據之證人鍾昌輝、曾德安於警詢
    中、告訴人乙○○於警詢及檢察官偵訊中、證人李金松於檢
    察官偵訊中之陳述，及贓物認領保管單乙紙、贓物、失竊現
    場、查獲現場、上開大貨車照片共計18幀等文書證據，雖屬
    審判外之陳述，惟被告對於前開證據之證據能力，表示沒有
    意見，前開證據資料，經本院予以提示並告以要旨，復未於
    言詞辯論終結前聲明異議，本院審酌前開陳述作成時之情況
    ，核無違反任意性及證明力明顯過低之瑕疵，亦認適當作為
    證據，揆諸前開規定及見解，均有證據能力。
二、訊據被告甲○○固不否認曾於96年9 月17日15時許，雇用鍾
    昌輝駕駛上開大貨車至花蓮縣鳳林鎮長橋里台九線南下245.
    .1 公里處，以大貨車上之吊桿將放置在路旁之硬砂岩4顆吊
    至大貨車上，並載至富國公司放置，等待切割之事實，惟矢
    口否認有何竊盜犯行，辯稱：前開石頭係於96年6 月間向一
    位自稱「李先生」之人以1 噸3,000元購買，其並交付5,000
    元定金，然其即未再看到該人，其一直等到9 月間想想不對
    ，即將前開石頭載至富國公司云云。然查：
（一）前開硬砂岩4顆連同其餘4顆石頭係告訴人乙○○於95年12
      月間向李金松購買，而於96年9 月18日發覺失竊之事實，
      業據告訴人於警詢、檢察官偵訊及本院準備程序中指訴綦
      詳，核與證人李金松於檢察官偵訊中證述情節相符，並有
      李金松出具之收據乙紙在卷可稽。
（二）又被告曾經雇用司機鍾昌輝駕駛大貨車將前開硬砂岩4 顆
      載至富國公司放置等情，亦據證人鍾昌輝、曾德安即富國
      公司經理於警詢中證述屬實，足徵被告確有使不知情之司
      機搬運該石頭之行為。
（三）被告雖辯稱前開4 顆石頭係向年籍姓名不詳自稱「李先生
      」之人購買，因嗣後即未再見該人，其即將上揭石頭載至
      富國公司云云。惟被告業於本院準備程序中自承其不知「
      李先生」真正身分及詳細住址，亦無聯絡電話，當時買賣
      石頭時沒有訂立書面契約，只有口頭約定，其給付5,000
      元時，「李先生」沒有給其任何名片、收據及證明文件，
      很難找到「李先生」云云。則被告固辯稱其係向「李先生
      」購買，並非竊盜，惟前開所辯，缺乏任何證據以實其說
      ，其所辯即難以採信。
（四）參諸被告從事石雕業多年，對於前開石頭之價值應知之甚
      稔，並有意據為己有，切割使用，其明知前開石頭為有價
      值之物，顯非他人所任意棄置，應屬他人所有，卻雇工將
      之搬運至富國公司，復自承並未確定該石頭係何人所有即
      載運之，更無證據證明向他人購買，則其主觀上顯有竊盜
      之故意自明。此外並有贓物認領保管單、秤量傳票、刑案
      現場測繪圖各乙紙、贓物、失竊現場、查獲現場、上開大
      貨車照片共計18幀在卷可稽。綜上所述，本件事證明確，
      被告犯行洵堪認定。
三、核被告所為，係犯刑法第320條第1項之竊盜罪。被告係使不
    知情之司機鍾昌輝駕駛大貨車，以貨車上之吊桿吊取前開硬
    砂岩4 顆，業經被告供述屬實，被告應為本件竊盜罪之間接
    正犯。爰審酌被告之素行、犯罪之動機、目的、手段，所竊
    取財物之價值，尚未與告訴人達成和解，及矢口否認犯行之
    犯罪後態度等一切情狀，量處如主文所示之刑，並諭知易科
    罰金之折算標準。
據上論斷，應依刑事訴訟法第299條第1項前段，刑法第320條第1
項、第41條第1 項前段，刑法施行法第1條之1第1項、第2項前段
，判決如主文。
本案經檢察官羅美秀到庭執行職務。
中    華    民    國    97    年    11    月    25    日
                  刑事第四庭    法  官  張宏節
以上正本證明與原本無異。
如不服本判決應於收受判決後10日內向本院提出上訴書狀，並應
應敘述具體理由。其未敘述上訴理由者，應於上訴期間屆滿後20
日內向本院補提理由書 (均須按他造當事人之人數附繕本)「切
勿逕送上級法院」。告訴人或被害人如對於本判決不服者，應具
備理由請求檢察官上訴，其上訴期間之計算係以檢察官收受判決
正本之日期為準。
中    華    民    國    97    年    11    月    25    日
                                書記官
附錄本案論罪科刑法條全文：
中華民國刑法第320條第1項：
（普通竊盜罪、竊佔罪）
意圖為自己或第三人不法之所有，而竊取他人之動產者，為竊盜
罪，處 5 年以下有期徒刑、拘役或 5 百元以下罰金。


司法院資訊處製作；財團法人民間司法改革基金會備份。
